【裁判字號】    98,訴,1953
【裁判日期】    990812
【裁判案由】    損害賠償
【裁判全文】
臺灣高雄地方法院民事判決              98年度訴字第1953號
原      告  乙○○
被      告  甲○○
上列當事人間請求損害賠償事件，經原告提起刑事附帶民事訴訟
（本院98年度審交簡附民字第69號），由本院刑事庭裁定移送前
來，本院於民國99年7 月29日言詞辯論終結，判決如下：
    主      文
被告應給付原告新臺幣壹拾壹萬參仟玖佰參拾捌元，及自九十七
年六月十九日起至清償日止，按週年利率百分之五計算之利息。
原告其餘之訴駁回。
訴訟費用由被告負擔十分之一，餘由原告負擔。
本判決得假執行；惟如被告以新臺幣壹拾壹萬參仟玖佰參拾捌元
為原告供擔保後，得免為假執行。
原告其餘假執行之聲請駁回。
    事實及理由
壹、程序部分：
    按訴狀送達後，原告不得將原訴變更或追加他訴，但請求之
    基礎事實同一者，或擴張或減縮應受判決事項之聲明者，被
    告於訴之變更或追加無異議，而為本案之言詞辯論者，視為
    同意變更或追加，不在此限，民事訴訟法第255條第1項第2
    款、第3款、第2項分別定有明文。查原告起訴時，原聲明：
    被告應給付原告新臺幣（下同）690,197 元，及自訴狀繕本
    送達被告之翌日起至清償日止，按年息5%計算之利息。嗣於
    本院訴訟審理中，原告追加工作損失21萬元及車輛損害15,0
    00元，並變更聲明為：被告應給付原告915,197 元，及自訴
    狀繕本送達被告之翌日起至清償日止，按年息5%計算之利息
    。核原告所為訴之追加，乃導因於同一車禍事故，二者之基
    礎事實核屬相同，是原告於本件訴訟進行中，追加受有不能
    工作損失及機車費用報廢損害之請求，又為被告所不爭執，
    揆諸前開規定，應予准許，合先敘明。
貳、實體部分：
一、本件原告起訴主張：被告於民國96年6 月23日凌晨2 時14分
    許，駕駛車號9322-JM 自小客車，沿高雄市○○○路由東往
    西方向行駛，於行經中山三路與凱旋四路口時，竟貿然超速
    及闖紅燈，致過失撞擊騎乘車號ZAX-737 號輕型機車，沿高
    雄市前鎮區○○○路由南往北方向行駛慢車道之原告，導致
    原告人車遭撞飛23.9公尺後，當場昏迷不醒人事，而受有右
    踝骨折、第1 腰椎至第5 橫突骨折等嚴重傷害（下稱系爭傷
    害），迄今仍無法自由行動，並造成上開輕型機車全毀（下
    稱系爭事故），而被告因前開過失傷害行為，業經臺灣高雄
    地方法院97年度審交簡字第1540號刑事判決拘役55日在案。
    原告因系爭事故支出醫療費用45,822元、看護費用142,000
    元、交通費3,600 元、購買醫療輔助器材7,000 元，及受有
    工作損失450,000 元、精神上損失300,000 元、機車報廢損
    失15,0 00 元，共計963,422 元，扣除已領取強制責任險理
    賠金48,22 5 元後，尚有915,197 元之損害。為此，爰依侵
    權行為法律關係提起本訴。並聲明：(一)被告應給付原告915,
    197 元，及自訴狀繕本送達被告之翌日起至清償日止，按年
    息5%計算之利息。(二)原告願供擔保，請准宣告假執行。
二、被告則以：系爭事故之發生原因係原告酒駕超速闖紅燈及穿
    越鐵路平交道未依規定「停、看、聽」，並侵入被告之快車
    道路權所導致。系爭事故發生當時因員警無法以呼氣方式為
    原告進行酒測，於1 小時後始以抽血檢查酒精濃度，而經高
    雄醫學大學附設中和紀念醫院檢測結果，酒精濃度高達0.05
    5 mg/1，原告顯已因酒後駕車不能安全駕駛才肇致系爭交通
    事故，被告就系爭事故之發生並無過失。又被告行駛之凱旋
    路速限為50公里，被告所駕駛之自小客車煞車痕為6.2 公尺
    ，依高屏澎區車輛行車事故鑑定委員會判定被告之行車時速
    為33.8至35.2公里間，顯見被告並未超速，然原告之機車卻
    無煞車痕跡，並於系爭事故發生時翻滾至23.9公尺遠，足證
    原告經鐵路平交道時完全未煞車減速，並有超速闖紅燈之情
    事。縱認被告有過失，原告應就看護之必要及工作損失為舉
    證，並應扣除被告給付原告之慰問品1,062 元、強制險理賠
    金額，及原告請求之慰撫金亦過高等語資為抗辯。並聲明：
    (一)請求駁回原告之訴。(二)如受不利判決，願供擔保請准免為
    假執行。
三、爭執與不爭執事項：
（一）不爭執部分：
    (一)被告因系爭交通事故，經本院刑事庭以本院98年度交簡上
      字第88號刑事判決判處被告拘役55日確定在案，有該判決
      在卷可參。
    (二)原告已受領強制險理賠金384,610元及慰問品1,062元。
    (三)被告僅對原告請求之看護費用、工作損失、車損及精神慰
      撫金有爭執。
    (四)被告對原告提出之工作證明形式真正不爭執。
（二）爭執部分：
    (一)兩造就系爭交通事故之發生是否均有過失? 如是，過失比
      例為何?
    (二)如被告應負賠償責任，原告得請求之各項金額以若干為適
      當?
四、本院之判斷：
（一）兩造就系爭交通事故之發生是否均有過失? 如是，過失比
      例為何?
    (一)按汽車行駛時，駕駛人應注意車前狀況，並隨時採取必要
      之安全措施，又汽車行駛至交岔路口，其行進應遵守燈光
      號誌，道路交通安全規則第94條第3 項、第102 條第1 項
      第1 款分別定有明文。查系爭交通事故之發生，係由被告
      駕駛車號9322-JM 自小客車，沿高雄市○○○路由東往西
      方向行駛，於行經中山三路與凱旋四路口時，撞擊騎乘車
      號ZAX-737 號輕型機車，沿高雄市前鎮區○○○路由南往
      北方向行駛慢車道之原告，導致原告人車遭撞飛23.9公尺
      後，當場昏迷不醒人事，而受有系爭傷害，此有道路交通
      事故現場圖、高雄市政府警察局交通大隊事故分析研判表
      及交通事故調查報告表（一）附卷可稽（見本院97年度審
      交簡字第1540號刑事卷第13、14頁，下稱系爭事故刑事卷
      ，高雄市政府警察局前鎮分局高市警前分偵字第09700001
      0338號偵查卷宗第7 頁），又佐以被告駕駛車號9322-JM
      自小客車之前保險桿、車頭左右大燈、方向燈及引擎蓋均
      受有損壞，而原告騎乘車號ZAX-737 號輕型機車遭受撞擊
      嚴重損毀，此有高雄市○○○○○道路交通事故照片黏貼
      紀錄表附卷可憑（見本院卷第28頁背面至31頁），原告之
      機車並順被告駕駛由凱旋四路由東往西方向彈開，刮地痕
      長達23.9公尺等情以觀，本件爭系爭事故之發生係由被告
      駕駛車號9322-JM 自小客車於上開路交岔口撞擊騎乘車號
      ZAX-737號輕型機車，堪可認定。
    (二)被告雖辯稱係原告酒駕及超速闖紅燈，其自無過失云云，
      惟被告據此均未舉證以實其說，而就原告酒駕部分，於系
      爭事故發生時，對原告實施抽血檢測酒精濃度值為11mg/d
      l，換算吐氣為0.05毫克/公升，此有高雄市政府警察局局
      交通警察大隊98年2 月5 日高市警交五字第0980003049號
      函在卷可參（見系爭事故刑卷第36頁），遠低於一般認定
      不能安全駕駛程度每公升0.55mg/l、及道路交通安全規則
      規定不得駕車每公升0.25mg/l之標準，是被告之抗辯，均
      非有據。從而，被告既於上開時、地肇事致原告受有系爭
      傷害，自應就系爭交通事故負全部過失責任。
（二）如被告應負賠償責任，原告得請求之各項金額以若干為適
      當?
    (一)按因故意或過失，不法侵害他人之權利者，負損害賠償責
      任；不法侵害他人之身體或健康者，對於被害人因此喪失
      或減少勞動能力，或增加生活上之需要時，應負損害賠償
      責任；不法侵害他人之身體、健康、名譽、自由、信用、
      隱私、貞操，或不法侵害其他人格法益而情節重大者，被
      害人雖非財產上之損害，亦得請求賠償相當之金額。民法
      第184 條第1項前段、第193 條第1 項、第195 條第1 項
      前段分別定有明文。本件被告於上開時、地駕車有未注意
      車前狀況及未依燈號指示行進之過失，因而致原告受有系
      爭傷害，被告既因過失不法侵害原告之身體、健康，揆諸
      前揭法律規定，自應就原告因此所受關於身體、健康之損
      害內負賠償之責。茲就原告因系爭車禍所受損害分述如下
      ：
    1.醫療費用、醫療用品費用、車輛損害及交通費用部分：
      原告主張因系爭事故支出醫療費用45,822元、交通費3,60
      0 元、購買醫療輔助器材7,000 元，業據其提出醫療費用
      收據（見本院98年度審交簡附民字第69號第12至25頁，下
      稱附民卷）、計程車行收據（見附民卷第29至31頁）、醫
      療用品收據（見附民卷第32頁）等為證，而就原告之ZAX-
      737 號輕型機車因損毀而報廢之損失15,000元，均為被告
      所不爭執，尚堪予認定。
    2.看護費用部分：
      原告主張因系爭事故受傷，需他人協助而有看護必要，支
      出142,000 元云云，惟本院就原告傷勢是否需他人協助照
      料日常生活起居乙節函詢財團法人高雄醫學大學附設中和
      紀念醫院，而據其函覆本院為被告以腰椎壓迫性骨折休養
      1 個月，應可從事輕便工作，休養中需人照顧約一星期等
      語，此有財團法人高雄醫學大學附設中和紀念醫院99年5
      月24日高醫附行字第0990001947號函在卷可參（見本院卷
      第196 頁），應堪認定。從而，原告僅以看護領據主張主
      張需受人看護達6個月以上之必要而受有14萬2,000元之看
      護費用損害云云，應非可採。是以原告應受人看護1 星期
      ，本院審酌以每日2,000 元計算看護費用尚屬適當，被告
      就此亦不爭執（見本院卷第202 頁），則原告可得請求之
      看護費用，合計應為1 萬4,000 元，逾此部分之請求，應
      予駁回。
    3.工作損失部分：
      原告雖主張因系爭事故無法工作而受有工作能力損失45萬
      元云云，惟據上開財團法人高雄醫學大學附設中和紀念醫
      院函文，原告僅需休養1 個月，在兩造均同意以行政院勞
      工委員會公告自96年7 月1 日起之基本工資17,280元為計
      算標準之情形下（見本院卷第80頁），則原告請求受有不
      能工作之損失，應以1 個月不能工作而受有17,280元之範
      圍內為有理由，逾此部分之請求，容非有據。
    4.慰撫金部分：
      按慰撫金之賠償其核給之標準固與財產上損害之計算不同
      ，然非不可斟酌雙方身分資力與加害程度，及其他各種情
      形核定相當之數額，最高法院51年台上字第223 號判例可
      資參照。經查，原告因系爭事故受有上開諸多傷勢，必須
      忍受治療期間肉體上之疼痛及不便，原告主張其精神上受
      有極大之痛苦，情節應屬重大，堪值採信。而原告高商畢
      業，名下財務僅有汽車1 輛，現無業，系爭事故發生前每
      月收入約2 萬元，為被告所不爭執，業經本院調取稅務電
      子閘門財產所得調件明細表在卷可參（見本院卷第14至16
      頁）；被告為高職畢業，名下無財產，目前待業中，系爭
      事故發生當時每月收入約4 萬元，同為原告所不爭，亦經
      本院調取稅務電子閘門財產所得調件明細表在卷可參（見
      本院卷第17至20頁），堪可認定。本院審酌原告教育程度
      、經濟狀況、受傷程度及被告教育程度、經濟能力及本件
      過失情節等上情，認原告請求精神慰撫金30萬元，尚屬過
      高，應以10萬元，較為允當，逾此部分之請求，不能准許
      。
    (二)綜上，原告因系爭交通事故所受之損害，本應為220,422
      元（計算式：45,822＋3,600 ＋7,000 ＋15,000＋14,000
      ＋150.00 0＝235,422 元）。惟按，保險人依本法規定所
      為之保險給付，視為被保險人損害賠償金額之一部分，被
      保險人受賠償請求時，得扣除之，強制汽車責任保險法第
      32條定有明文。查本件原告因系爭交通事故，受有強制汽
      車責任保險給付384,610 元，此有卷附第一產物保險股份
      有限公司（下稱第一產險公司）99年7 月12日一產服字第
      99034 號函及其附件可憑（見本院卷第214 至321 頁），
      復為兩造所不爭執，則此部分之金額，自應由原告可得請
      求之金額中分別予以扣除。準此，原告得向被告請求之金
      額，其中包括醫療費用、醫療用品費用、交通費用及看護
      費用等部分共為70,422元，已由第一產險公司賠付而受領
      包括看護費在內之104,610 元之醫療費用給付，此有上開
      第一產險函及其附件在卷可稽（見本院卷第214 頁至第32
      1 頁），原告亦同意交通費用即計程車費、醫療輔具費用
      可自保險金給付中扣減（見本院卷第327 頁），從而原告
      自不得再就醫療費用、醫療用品費用、交通費用及看護費
      用等部分再為請求。另就不能工作之損失17,280元部分，
      本院審酌第一產險公司已理賠殘廢給付28萬元，原告亦不
      得再為請求此部分之損失。又原告得請求慰撫金10萬元部
      分，兩造同意扣減被告曾贈與原告1,062 元之慰問品，故
      原告得請求慰撫金之金額為98,938元。是以，原告得請求
      賠償部分為機車報廢損失15,000元及慰撫金98,938元，共
      計為113,938 元【計算式：15,000＋98,938＝113,938 】
      ，逾此數額之請求，則屬無據。
五、綜上所述，原告依侵權行為之法律關係，請求被告應給付11
    3,938 元，及自本件刑事附帶民事起訴狀繕本送達被告翌日
    即97年6 月19日起至清償日止，按年息5%計算之法定遲延利
    息，為有理由，應予准許，逾此範圍之請求，均無理由，應
    予駁回。
六、本件命被告應給付之金額，既未逾50萬元，爰依民事訴訟法
    第389 條第1 項第5 款之規定，依職權宣告假執行；又被告
    既陳明願供擔保請准免為宣告假執行，經核就原告勝訴部分
    ，核無不合，爰酌定相當之金額准許之，併予敘明。至原告
    敗訴之部分，其假執行之聲請即失所附麗，自應一併予以駁
    回。
七、本案事證已臻明確，兩造其餘攻擊防禦方法、證據，經本院
    審酌後，核與判決結果不生影響，爰不逐一論述，附此敘明
據上論結，本件原告之訴為一部有理由，一部無理由，依民事訴
訟法第79條、第389 條第1 項第5 款、第392 條第2 項，判決如
主文。
中    華    民    國    99    年    8     月    12    日
                  民事第六庭  法  官  李怡諄
正本係照原本作成。
如不服本判決，應於送達後20日內，向本院提出上訴狀並表明上
訴理由，如於本判決宣示後送達前提起上訴者，應於判決送達後
10日內補提上訴理由書（須附繕本）。
中    華    民    國    99    年    8     月    12    日
                              書記官  陳建琪

司法院資訊處製作；財團法人民間司法改革基金會備份。
